【裁判字號】    93,上訴,101
【裁判日期】    950420
【裁判案由】    違反毒品危害防制條例
【裁判全文】
臺灣高等法院花蓮分院刑事判決         93年度上訴字第101號
上  訴  人
即  被  告  乙○○
                    現羈押於台灣花蓮看守所
選任辯護人  曾泰源律師
上列上訴人即被告因違反毒品危害防制條例案件，不服臺灣花蓮
地方法院92年度訴字第248號中華民國93年5月12日第一審判決（
起訴案號：臺灣花蓮地方法院檢察署92年度偵字第 542、1713號
），提起上訴，本院判決如下：
    主  文
原判決撤銷。
乙○○連續販賣第一級毒品，處無期徒刑，褫奪公權終身。扣案
之第一級毒品海洛因參包（淨重貳拾捌點伍壹公克）沒收銷燬之
；行動電話壹支（扣押物品清單編號十四）沒收。未扣案之販賣
第一級毒品所得新臺幣壹佰貳拾柒萬肆仟元沒收，如全部或一部
不能沒收時，以其財產抵償之。
    事  實
一、乙○○於民國（下同）91年間之不詳時間、地點，多次分別
    透過綽號「芭樂」、「老公仔」、「阿生」之不詳姓名年籍
    資料之成年男子，向黃廣振即綽號「空振」（下簡稱「空振
    」）、綽號「大胖」等不詳姓名年籍資料之成年男子或向綽
    號「芭樂」之男子，以每兩約新臺幣（下同）11萬元不等之
    價格購買第一級毒品海洛因。乙○○除供自己施用外，竟基
    於販賣第一級毒品海洛因營利之概括犯意，先後自91年11月
    5日起至92年6月12日止，分別由綽號「貓仔」之陳進財以及
    綽號「阿源」之許朝源，撥打乙○○之行動電話與乙○○聯
    絡交易地點、數量及價額後，乙○○隨即由台中以搭乘飛機
    或僱請不知情之計程車司機劉富華（另經檢察官為不起訴處
    分確定）搭載之方式前往花蓮，並於附表一、二所示之時間
    、地點，販賣第一級毒品海洛因予陳進財及許朝源（所販賣
    毒品之數量、價額、交易地點等均詳見附表一、二所示）。
    其等並約定將價金匯入不知情之乙○○配偶游淑萍於台中大
    里郵局所開立之存簿儲金第0000000─039859─9號帳戶內或
    當場交付現金（詳見附表一、二所示），乙○○因之取得販
    賣第一級毒品海洛因所得共計 0000000元。嗣乙○○於92年
    2 月27日下午，搭乘劉富華所駕駛之計程車，欲前往花蓮找
    許朝源收取附表二所示編號13之價款，在花蓮縣花蓮市○○
    路與中美七街口為法務部調查局東部地區機動工作組（下稱
    東機組）調查員當場逮捕查獲，並扣得第一級毒品海洛因 3
    包（淨重28.51公克）及扣押物品清單編號14之行動電話1支
    等物品。
二、案經法務部調查局東部地區機動工作組移送臺灣花蓮地方法
    院檢察署檢察官偵查起訴。
    理  由
一、訊之上訴人即被告（以下簡稱被告）乙○○固坦承有如附表
    一編號2、4、7及附表二編號 3、7之販售第一級毒品海洛因
    之犯行，惟矢口否認有其餘販賣第一級毒品海洛因之犯行，
    並辯稱：伊沒有賣那麼多次，其中附表二編號13部分，因為
    證人許朝源沒有錢，所以雖有約定販賣毒品，但並未交付毒
    品或金錢，因伊先在調查局供出證人許朝源，所以伊懷疑證
    人許朝源心懷不滿才這麼說的；伊有賣給證人陳進財及許朝
    源部分並沒有因而獲利；另外，伊有向調查局及檢察官供出
    其毒品來源係「空振」、「老公仔」、「阿生」、「大胖」
    、「Ａ將」、「國慶」、「阿東」、「阿貴」，並有提供電
    話號碼及相關資料，且曾向東機組提供「空振」有進 3塊海
    洛因之線索，但他們認為量太少，後面還有更大的，所以沒
    有去查，才沒有破獲「空振」販毒等語。經查：
（一）被告販賣第一級毒品予證人陳進財部分：
  １、被告確有於附表一所示之時間、地點，連續販賣附表一所
      示之海洛因予證人陳進財等情，業據證人陳進財於偵查時
      具結證述：「卷附之匯款單影本16張上面陳進財部分是我
      寫的，匯給被告的太太，都是我向被告買毒品的錢；最多
      是11萬元買10錢的海洛因，最少2萬元買1錢；都是被告拿
      毒品到我家給我；6月3日有匯 3萬元給被告，但是毒品沒
      有拿到；91年11月5日匯16萬元給被告，買1兩海洛因，是
      在我匯款的隔天，被告拿到我家給我的；91年11月13日匯
      10萬元、14日匯85000元，這2筆是分開買的，且是先匯款
      ，隔天拿到我家給我，11月18日之11萬元是在91年10月底
      時，向他買1兩海洛因欠的；同月20日又匯了6萬元，買半
      兩，匯款前拿到我家給我的；同月29日匯4萬元，是9月底
      到10月中旬間向他買；同年12月31日的11萬，我買 1兩的
      毒品，我先匯錢給被告，他 1月初拿到我家給我的，被告
      通常都是我匯款的第2天就把毒品拿來我家給我；92年1月
      9日我匯款5萬元給他，向他買兩錢半的海洛因，我錢匯進
      去，隔天他拿到我家給我；92年 1月23日，我匯5萬元買3
      錢海洛因，在當天早上10點多在香城飯店10樓的某房間內
      交給我的；同年5月19日、21日，我各匯 2萬元，是2月底
      他被抓之前各賣我1錢，他拿到我家給我的，是被抓的前3
      、4天拿到我家給我的；6月3號我匯3萬元，講好是要賣 1
      錢半給我，結果我被抓了」等語明確（詳見92年度偵字第
      1713號卷2 第21至25頁及第68至72頁）。又證人陳進財在
      原審亦具結證稱：「起訴書附表一中認定被告在該附表所
      示之時間、地點賣海洛因給我，都實在；但在購買時被告
      有說他是幫我向別人買，但有無此事，我不知道；我沒有
      向被告簽六合彩，也沒有欠被告錢；向被告買海洛因的錢
      ，全部是用匯款，匯到被告太太的帳戶，是被告提供給我
      的；而毒品交貨地點都在我家，被告自己拿來的；看當時
      的時價如何，有時1 兩16萬元，有時11萬元；我都是用手
      機打電話給被告；卷附之匯款單都是用來買毒品的匯款；
      大約匯款後1、2天，他會交給我海洛因，但只有92年6 月
      3日我有匯款，可是我沒有拿到海洛因，因為當時我已被
      送去戒治」等語（詳原審卷第151至154頁）。酌之證人陳
      進財所證述內容前後一致，且證人陳進財所述匯款之時間
      、金額，並有匯款單據（見92年度偵字第1713號卷1第133
      至136、138、140、154、173、177、182、183、187、199
      頁）在卷可證。復有被告與證人陳進財於92年1月22 日下
      午2時許之通訊監察譯文：「Ｂ（即證人陳進財綽號貓仔
      ）：誰啦？Ａ（即被告）：義啦，你說哪一種好？Ｂ：一
      種就可以啦！Ａ：「雙腳」的吧！Ｂ：「雙腳」、「麗美
      」，應該是麗美。Ａ：要這一種我就不敢保證，因為現在
      過年，過年後我可以保證，要「雙腳」的我就可以保證。
      ... Ｂ：你要是說「雙獅」那個圓的（譯文誤載為原的）
      就可以了。Ａ：我想這兩天錢湊齊了就拿一個看看，到時
      回來你要怎麼弄？Ｂ：電話裡面不要講。Ａ：你今天怎麼
      匯？Ｂ：才1、2萬元怎麼匯。Ａ：我想你湊好了，弄這個
      東西。Ｂ：到時候4萬元我就匯。Ａ：有怎樣你要跟我講
      ，他們講是那種，但那一種「涉水」我就不知了。Ｂ：就
      是那種「ㄧㄥㄧㄥ」了。Ａ：有「北海」的嗎？Ｂ：沒有
      ，只有「ㄧㄥㄧㄥ」。Ａ：那種也不錯。」（詳見92年度
      聲監字第69號卷），由上開譯文都以術語交談，其中「雙
      獅」應係第一級毒品海洛因之術語。顯見被告與證人陳進
      財係以電話聯絡之方式，由證人陳進財向被告購買第一級
      毒品海洛因無訛。足認證人陳進財所述應屬實情，並無虛
      詞構陷被告，堪可採信。
  ２、而被告之供述，則有下列前後不一情形：
  （１）92年 2月27日詢問筆錄：「我在花蓮地區販賣毒品的下
        手包括綽號「貓仔」、「阿源」、「阿文」等人，我從
        91年起到花蓮共有20多次，但只交易成功10多次，每個
        下手大概販售他們 1兩左右海洛因，每兩價格125000元
        ，我向上手進貨價是11萬元左右，每兩約獲利 1萬元，
        但證人陳進財還欠我30萬元左右的貨款」（詳見東機組
        卷第6頁）等語。
  （２）92年2月28日、3月10日偵訊筆錄：「自91年起固定每隔
        數日從台中搭飛機，或以每趟7千元至1萬元不等僱請證
        人劉富華駕計程車帶毒品到花蓮賣給中、小盤毒販，藉
        以營利；到花蓮販毒交易成功有10多次；最近 1次是過
        年前 2天在證人陳進財約定的地方，我不知道是否他家
        ，我賣1兩海洛因給他，價格 125000元，但我還沒有拿
        到錢」等語（見92年度偵字第542號卷第41、59至60頁
        ）。
  （３）92年11月 6日偵訊筆錄：「證人陳進財沒有向我買過毒
        品，我和他只做六合彩」（見92年度偵字第偵1713號卷
        2 第3頁）。
  （４）92年11月14日偵訊筆錄：「92年6月3日陳進財匯 3萬元
        給我是之前欠我的六合彩賭金；92年5月28日匯8萬元是
        之前欠我的錢；於91年 2月之前我賣毒品給證人陳進財
        很多次，約2、3次；匯款16次並非全部買毒品，有的是
        簽六合彩的錢，每次賣給陳最少1錢，最多2兩，1錢約1
        萬多元，2兩約22萬元」（詳見92年度偵字第1713號卷2
        第45至46頁反面）。
  （５）92年11月26日偵訊筆錄：「91年11月 6日我有在證人陳
        進財家裡賣 1兩海洛因給他，價格是13萬，不是16萬，
        剩下的錢是他欠我的錢。我忘了10月底我有無在證人陳
        進財的住處賣 1兩的海洛因給陳進財；我只有2、3次是
        賣1兩的海洛因給證人陳進財；6月3日「貓仔」匯3萬元
        給我是他簽六合彩欠我的錢。我不記得91年11月15日我
        有沒有在陳進財家賣185000元的毒品給證人陳進財。我
        忘記11月20日前幾天內有沒有在證人陳進財家賣 6萬元
        半兩海洛因給證人陳進財。91年11月29日證人陳進財匯
        4 萬元給我不是買海洛因，那筆是簽六合彩的錢。我不
        知道91年12月31日證人陳進財匯11萬元給我，我有沒有
        在他家賣1兩海洛因給他。92年1月9日證人陳進財匯5萬
        元，隔天我沒有賣2錢半海洛因給他。92年1月23日我沒
        有在花蓮市香城飯店賣 5萬元的毒品給證人陳進財。92
        年5月19日及20日證人陳進財各匯2萬元給我不是買海洛
        因的錢。今年5月28日證人陳進財匯入8萬元給我不是買
        海洛因的錢，是簽六合彩的錢。我前後共只有幾次賣毒
        品給證人陳進財」等語（詳見92年度偵字第1713號卷2
        第83至87頁）。
  （６）綜上被告所述，其於詢問及第1、2次之偵訊時先供承有
        販賣毒品予證人陳進財，且於花蓮交易成功約10幾次，
        嗣於偵查中，又否認有上開事實，稱僅有六合彩之合作
        ，再辯稱係雙方之借款或六合彩，對於販賣之次數又與
        前述不一。是被告之供述，顯有前後不一之情事，殊難
        逕予採信。至被告於原審辯論終結後，又遞狀自白稱：
        被告91年 6月份，前來花蓮向證人陳進財購買半錢的海
        洛因，共7千元，當時買了2次；之後證人陳進財找被告
        至花蓮市○○路某棟公寓居住，賣 2次海洛因，每次半
        錢，價格7000元；要回台中的當天，又在該棟公寓樓下
        買賣海洛因半兩，價格6萬元；於同年9月，被告隨同家
        人及朋友前來花蓮遊玩，證人陳進財又帶毒品海洛因半
        兩賣給被告，價格6萬元；同年7月份，被告和朋友鄧克
        強坐計程車帶電腦前來花蓮市和證人陳進財換海洛因 3
        錢云云。已與其前所述互異，且與證人陳進財、被告間
        之通訊監察譯文不符，亦與前揭匯款單據不一；況縱被
        告此部分所述屬實，亦係證人陳進財有無涉犯販賣第一
        級毒品之罪嫌之問題，與被告之前開犯行無涉，尚無從
        採為被告有利之證明。
（二）被告販賣第一級毒品予證人許朝源部分：
  １、被告確有於附表二所示之時間、地點，多次販賣海洛因數
      量予證人許朝源等情，業據證人許朝源於偵查具結證述：
      「92年 2月27日（筆錄誤載為21日）被告是來跟我收錢，
      我還沒有回到家，他就被東機組抓走了；匯給被告的錢，
      部分是買毒品的錢，部分是還他那30萬元買毒品的錢，而
      六合彩的錢都是被告來花蓮時，我交給他的；那30萬元也
      都是買毒品的錢；91年12月16日匯款之前約 3天晚上，被
      告拿半兩海洛因到中美九街我住處給我，價金 55000元，
      我分兩次即於91年12月16日和同年月19日匯給他；91年12
      月31日，我匯款 6萬元給被告買半兩毒品，毒品是在我匯
      款前 1天，由他拿到我家給我，這半兩毒品我沒有和「貓
      仔」合買；92年1月10日我匯款3萬元，我和他交易的前面
      4、5次都是每次買半兩的海洛因，被告都會拿半兩的海洛
      因給我，我都分幾次匯錢給他，他每次都把毒品拿到我家
      給我，他於1月10日前兩天有拿半兩毒品給我，那1次的毒
      品比較貴，半兩75000元；1月22日及23日我先後匯了2200
      0元及6萬元也都是買毒品的錢，22000元買1錢， 6萬元買
      半兩； 22000元那筆是我匯款前幾天他拿到我家給我，我
      判斷是他賣毒品的1錢零數，6萬元那一筆是我匯款之後隔
      日被告到我家給我的； 2月17日、12日、13日我一共匯了
      53000元給乙○○，那 1次買半兩，乙○○是在2月11日賣
      半兩給我，我先拿7000元給他，剩下53000元我分3次匯給
      他；6月12日我以黃振文名義匯了22000元，也是買毒品的
      錢，被告於我匯款前1、2天拿1錢的毒品到我家賣給我，
      我在12日匯錢給他；92年2月27日，被告是要來找我，但
      是還沒有找到我就被抓了，當天他是要來跟我收3萬元，
      因為2月27日之前3天左右，他有賣一批毒品給我，數量是
      半兩6萬元，當天他是要來收錢，我打算先給他3萬元，他
      從台中出發來花蓮時，他有先打電話給我，並說要帶半兩
      毒品給我」（詳見92年度偵字第1713號卷1第224至228頁
      、同卷2第31至33頁及第77至79頁）等語甚詳。證人許朝
      源並於原審具結證述：「起訴書附表二中認定被告在該附
      表所示之時間、地點賣海洛因給我，都實在，都是我以金
      錢向被告買的，至於被告有沒有貨，或是他向別人調貨的
      我不清楚；第1次是被告先拿海洛因給我，錢先欠著，第2
      次以後，我再把下次的錢拿給被告，有用匯款，也有用現
      金；用匯款部分，是先拿海洛因再匯款；我打被告的手機
      聯繫買海洛因，且用術語，說要「軟的」，被告就知道意
      思了，毒品拿到我家。有跟被告借過錢；忘了卷附之匯款
      單哪些是我買毒品的？哪些是借款？但我記得只向他借1
      次10萬元；（問：在偵查中為何說，是向被告借30萬元？
      ）我當時以為我尚欠被告六合彩的錢，但實際上並沒有欠
      六合彩的錢，只有借款10萬元。還款是以1筆10萬元匯款
      ；用現金購買的部分，都是在下次拿到毒品後才給上一次
      毒品的錢；向被告買毒品時，被告沒有向我說過身邊沒有
      毒品；被告是有幾次賣毒品給我，被告沒有拿到錢，但我
      有拿到海洛因，如起訴書附表二所載的編號6（即附表二
      所示編號13）；我有以黃振文之名義匯款，該次毒品是我
      自己要用的；我沒有賣毒品，被告與何人接觸我並不知道
      ，他不會只賣給我一人」等語（詳見原審卷第154至158頁
      ）。酌之該證人於偵查、原審所為證言，就購買毒品之時
      間、地點、數量、價格、匯款金額等情大致相符；且證人
      許朝源所述匯款之時間、金額等情，亦有匯款單據（見92
      年度偵字第1713號卷1第181、180、192、194、195、179
      、178、197、162、174、175、176頁）在卷可證。復有被
      告與證人許朝源於92年2月23日之通訊監察譯文：「Ａ（
      即被告）：你不是要好的？有一比一的「軟」，Ｂ（即證
      人許朝源）：「軟」的？，Ａ：你要的話，現在拿來。Ａ
      ：我剛剛講的，有聽懂嗎：Ｂ：我知道啦，「軟」的，那
      可以拿「半個」嗎？Ａ：可以啊！Ｂ：這是「幾每」的嗎
      ？Ａ：應該是吧！Ｂ：好啦！我會籌錢。」（92年度偵字
      第54 2號卷第64頁），及92年1月7日監聽譯文：「Ａ（即
      被告）：那你現在要怎麼用？，Ｂ（即證人許朝源）：價
      格多少？Ａ：什麼？Ｂ：你那一個價格多少？Ａ：十二，
      剩這個要給你，不然也沒了。Ｂ：有沒有比較便宜的？Ａ
      ：沒辦法，我老闆本來叫我不要賣，若不是你，我才不賣
      你懂嗎？Ｂ：好、好！Ａ：真的啊！本來叫我不要出，假
      如沒有東西進來，到時候怎麼辦，不然留下一個。Ｂ：好
      ，一個給我，錢我明天匯。Ａ：我說明天載鳳梨酥過去，
      送這個東西四仟怎麼可能送，我是說明天鳳梨酥買二盒說
      是要送人的，這才有理由，不是光明正大的說這個，光明
      正大的說，就不用這麼麻煩了。」（見92年度偵字第542
      號卷第64、70頁）。觀之上開譯文多以術語表示，其中「
      軟」係第一級毒品海洛因之術語，「半個」係指半兩，均
      與附表二所示編號4、5、6、13之販毒情節相符，顯見被
      告與證人許朝源係以電話聯絡之方式，由證人許朝源向被
      告購買第一級毒品海洛因無訛。況依相關之通訊監察卷宗
      可知，檢調機關於92年1月間起開始對被告、證人陳進財
      及許朝源實施通訊監察，並非因被告之供述而查獲證人許
      朝源施用毒品案，故被告辯稱係證人許朝源得知其遭被告
      供出而懷恨在心所為證述云云，即屬無據，不足採信。是
      足認證人許朝源所述應屬實情，並無虛詞構陷被告，亦可
      採信。
  ２、而被告之供述，亦有下列前後不一情形：
  （１）92年2 月27日詢問筆錄：「我在花蓮地區販賣毒品的下
        手包括綽號「貓仔」、「阿源」、「阿文」等人，我從
        91年起到花蓮共有20多次，但只交易成功10多次，每個
        下手大概販售他們1兩左右海洛因，每兩價格125000 元
        ，我向上手進貨價是11萬元左右，每兩約獲利1 萬元」
        等語（詳見東機組卷第6頁）。
  （２）92年11月6日偵訊筆錄：「我沒有賣毒品給許朝源」等
        語（見92年度偵字第1713號卷2第4頁）。
  （３）92年11月14日偵訊筆錄：「有賣毒品給許朝源，最多半
        兩，最少 1錢，1錢賣他15000到16000元，半兩約65000
        元」等語（見92年度偵字第1713號卷2第47頁）。
  （４）92年11月26日偵訊筆錄：「我賣給許朝源的毒品並不是
        每次都以半兩為單位，只有1、2次是賣他半兩，其他都
        是賣他 1錢左右；有時候是我拿到花蓮市○○○街他住
        處給他，有時候是在外面約的地點交給他；我前後有 2
        、 3次賣半兩海洛因給許朝源；我每次從台中來花蓮賣
        海洛因，每次都帶半兩或1兩過來花蓮；2月27日我被抓
        當日，我是和許朝源說要帶半兩海洛因來花蓮給他，不
        過那是我騙他的，因為他沒有錢； 2月27日我要來花蓮
        之前，我有向許朝源說要向他收錢，我要向他收 5萬元
        ；5 萬元是我借他的錢；許朝源於91年12月16日、19日
        各匯2萬元及35000元給我，不是買海洛因的錢；91年12
        月31日許朝源匯 6萬元給我，是向我買半兩海洛因的錢
        ；我忘了毒品是何時在何處交給許朝源的。91年 1月10
        日、14日及16日許朝源共匯 75000元給我，不是向我買
        海洛因半兩的錢；92年1月22日許朝源匯22000元給我不
        是向我買毒品的錢；92年1月23日許朝源匯6萬元，是向
        我買半兩海洛因的錢；這次我忘了我是把海洛因在何時
        、何處交給他；92年 2月11日我沒有在許朝源住處賣半
        兩海洛因給他，他沒有先付7000元現金給我。 2月27日
        我被抓之前 3天之內，我沒有在許朝源家賣半兩海洛因
        給他」等語（詳見92年度偵字第1713號卷2第83至87頁
        ）。
  （５）綜上被告所述，其於詢問及第 2次之偵訊時先供承有販
        賣毒品予證人許朝源，且於花蓮交易成功約10幾次，嗣
        則辯稱僅有六合彩合作，再辯稱係雙方之借款，並未提
        有六合彩之情事，且對於販賣之次數又與前述不一。是
        被告之供述，前後不一，殊難採信。另被告在本院復辯
        稱92年 6月是伊向許朝源買毒品，不是許朝源向伊買毒
        品云云；已與其前所述互異，經本院向東機組函查結果
        亦無被告所述情形，有東機組覆函在卷可憑。況縱被告
        此部分所述屬實，亦係證人許朝源有無涉犯販賣第一級
        毒品之罪嫌之問題，與被告之前開犯行無涉，亦無從採
        為被告有利之證明。
（三）此外，於92年 2月27日於前開地點，東機組並當場在被告
      身上扣得白色粉末 3包及扣押物品清單編號14之行動電話
      1支等物品。其中該白色粉末部分，業經法務部調查局（
      下稱調查局 ）鑑定確含海洛因成分，淨重28.51公克，純
      度百分之43.03，純質淨重12.27公克乙節，有調查局92年
      3月27日調科壹字第280000419號鑑定通知書（詳見92年度
      偵字第542號卷第103頁 ）附卷可證。又被告於92年6月起
      ，對於東機組之任何約晤均避不見面，亦未主動與東機組
      或檢方聯繫，且於東機組另案偵查毒品案件時，經行動蒐
      證及比對通訊監察資料，發現被告仍持續販毒乙節，亦有
      東機組93年2月16日東機緝外字第09377002530號函（詳見
      原審卷第102至103頁）在卷可參。而按販賣海洛因係違法
      行為，非可公然為之，亦無公定之價格，無論瓶裝或紙包
      ，均可任意分裝增減分量，而每次買賣之價差，亦隨時依
      雙方資力、關係之深淺、需求之數量、來源是否充裕、販
      賣者是否渴求資金、查緝是否嚴緊、購買者被查獲時供述
      購買對象之可能性之風險評估等，而異其標準，非可一概
      而論。販賣之利得除上開證人證述價格、數量俱臻明確外
      ，委難察得實情，販賣之人從價差或量差中牟利方式雖異
      ，但其圖利之非法販賣行為則屬同一。被告業於上開詢問
      中供稱其購入之價格1兩約11萬元，販出之價格1兩約12萬
      元等語，又參酌被告往來台中與花蓮間之次數頻繁，經證
      人劉富華於偵查中證述明確，且有搭機紀錄在卷可證。而
      被告自台中至花蓮販售毒品之次數約20餘次，茍被告並無
      獲利者，其何以多次前往花蓮出售海洛因？是被告有販賣
      第一級毒品營利之意圖明顯。是則對於被告販賣海洛因之
      利得如何，雖未能精確計算，但亦無礙其販賣行為之成立
      。被告辯稱：伊並沒有獲利云云，實難置信。雖販賣第一
      級毒品海洛因之法定刑為死刑或無期徒刑，但被告販賣毒
      品之次數，係屬犯罪行為之態樣、所生危害之情狀等，仍
      為法院量刑之審酌條件；故辯護人為被告辯護稱：被告無
      論販賣1次或2次，對於刑度並無影響等語，難謂有理。
（四）按毒品危害防制條例第17條關於減輕其刑之規定，其立法
      目的，在利用減刑之寬典，鼓勵運輸、販賣、吸用或持有
      毒品之行為人，供出毒品之來源，藉以擴大防制毒品之成
      效，使煙毒易於斷絕。故凡觸犯該條所列舉之罪者，據實
      指陳其毒品由來之人或地，並因而破案查獲者，即符合該
      條得減輕其刑之規定，至其所供毒品由來之人，與之是否
      具有共犯關係，並非所問（最高法院89年度台上字第 178
      、3970號判決參照）。查被告於92年 3月間，雖在東機組
      偵查中，供出毒品係分別透過綽號「芭樂」、「阿生」等
      男子，向綽號「空振」、「阿福」及「大胖」等男子購買
      ，並提供「芭樂」、「阿生」及「大胖」等人使用電話供
      參；然經東機組於同年4、5月間除對「芭樂」及「空振」
      等人實施通訊監察外，並多次派員前往台中，聯合調查局
      台中市站及海調處台中站等單位，對「芭樂」及「空振」
      等人實施行動蒐證，於同年5 月20日認時機成熟，俟「空
      振」與其同夥南下赴高雄取貨返回台中途中，於中山高速
      公路員林收費站，對渠等使用之車輛進行攔查，車內除有
      大筆現金外，未發現任何毒品；「阿生」等人因已遭其他
      單位注偵，相關犯行無從偵查；又被告雖陸續提供其他線
      索情資，卻因所提供電話對象均已停用，且單憑綽號又難
      以清查身分，以致未能深入偵查，故東機組未因被告提供
      情資而破獲相關販毒案等情，有下列證據足資證明：
  １、證人即東機組調查員丙○○於原審具結證述：「被告主要
      是與吳副主任聯繫，我有時會在場，但追查上源時，吳副
      主任都將資料交給我承辦。被告曾供出毒品上源「空振」
      ，還指出所在地，我們有前去錄影。之後知道「空振」的
      真實姓名。後來被告提供「空振」將要販賣3塊海洛因給
      他人，經過監聽及行動蒐證後，沒有發現此事。本案我有
      全程參與調查。被告另外供出毒品來源，有「Ａ將」、「
      國慶」、「阿東」、「阿貴」、「大胖」、「阿生」，我
      印象中有「大胖」、「阿生」、「國慶」。有對「空振」
      及下手監聽，有監聽到他們有買賣海洛因的情形，這些被
      監聽的買賣雙方，我只記得兩位是「老公仔」、「芭樂」
      。但「芭樂」不是直接向「空振」買的，他是透過「老公
      仔」向「空振」買。就被告所提供的人，只有前半段是被
      告所提供的，後半段是我們自己在深入調查後發現的。因
      為被告所提供的並非核心消息，都只是周圍訊息，大部分
      都是由我們經過監聽查得的。後來監聽所得的消息，確實
      有買賣海洛因。接到線索我們到台中交流道去臨檢攔截，
      有攔截到「空振」，但現場只發現錢，有6、7百萬，但沒
      有毒品，所以查無所獲。「空振」之此案移交海調處台中
      站，之後有無破獲，我不清楚。因為只有監聽內容，所以
      我們想要以現行犯方式查獲。被告雖有供出陳明傳，但我
      忘了他有無供出如何向陳明傳買海洛因或陳明傳如何購買
      毒品，因為第1次跟被告接觸的人不是我 ，我只知道被告
      有供出其向陳明傳買賣毒品，但後來被告與我們失聯，而
      且我們發現被告另外涉案，我及吳副主任與被告在飯店見
      面，我們問他為何與我們失聯，他並沒有提到被恐嚇的事
      ，且根據監聽內容，我們研判「空振」並沒有發現被出賣
      ，且該批毒品已被沖掉。被告當污點證人，沒有因為他的
      供述而破獲其他共犯。因為只有被告指訴「空振」，證據
      不夠，所以沒有移送「空振」，也沒有查獲陳明傳、「空
      振」、「芭樂」、「老公仔」「大胖」、「阿生」買賣毒
      品。也沒有查獲「空振」下游。在偵查作為的前階段，被
      告在前2、3月都有與我們密切聯繫」等語（詳見原審卷第
      141至150頁）。
  ２、證人即東機組主任甲○○於原審具結證述：「被告在毒品
      案件具保時，有擔任污點證人；於92年 3月10日被告有提
      出「空振」之特徵、住所及可能販賣毒品之處所在彰化地
      區；我們有到現場埋伏，發現有車輛出入並調出該車籍資
      料，車子所有人之親屬為黃廣振，符合被告所描述之特徵
      ，後來我有再借提被告，被告有提出「芭樂」這個人，並
      提供黃廣振照片供被告指認確實是「空振」；我們主要追
      查「芭樂」、「老公仔」、「阿生」，被告於具保後，隔
      天我們就去查證「空振」的下落，但是後來都沒有辦法查
      出其具體行蹤，後來是根據我們自己追查其通聯紀錄，發
      現基地臺都在彰化地區，被告提供之線索並無法查到；確
      實曾於監聽過程中監聽到「芭樂」要向「空振」接貨即海
      洛因，後來跟丟了，所以沒有查獲；被告具保後提供線索
      ，於4月間去跟監「空振」，到4月11日期間確定毒品已經
      進來，那是在彰化某偏僻地方，無法靠近，祇能靠現譯電
      話，而有時間落差，所以等我們趕到現場時，已經交易結
      束，人員都已經離開；另外還有 3次毒品交易情況，也是
      同樣情況而無法破獲，且僅依電話監聽，判斷他們有毒品
      交易；於92年 5月19日有於台中交流道攔截「空振」，因
      先前監聽得知要接貨，但該次並未查獲毒品，只有現金50
      0 萬元，且未將「空振」帶回去製作筆錄，因為非現行犯
      ；被告有供出其跟陳明傳販賣毒品，但後來聲請監聽時，
      發現有其他單位在偵辦，所以就沒有繼續追查此事；我們
      後來沒有查獲陳明傳、「空振」、「芭樂」、「老公仔」
      販毒之事；後來有將「空振」乙案移送海調處台中站；被
      告在偵查中當污點證人，沒有因為他的供述因而得以追訴
      其他共犯，被告只供出前手「空振」，但是沒有破獲；我
      們有合理懷疑「空振」，但是沒有具體證據可以證明犯罪
      ，單憑監聽、跟監，並沒有直接證明買賣毒品，且沒有現
      場查獲，所以沒有移送檢察官偵辦」等語（詳見原審卷第
      218至223頁）。
  ３、此外，並有東機組93年2月16日東機緝外字第09377002530
      號函（詳見原審卷第102頁），海調處台中站93年3月19日
      航中緝字第09351081160號、93年11月1日航中緝字第0935
      1803760號函暨調查報告及相關調查資料（詳見原審卷第1
      84至198頁、本院卷第151頁），臺灣臺中地方法院檢察署
      94年度他字第 335號卷宗影本，在卷可證。又經原審函詢
      臺灣花蓮地方法院檢察署（下稱花蓮地檢署）有關本案有
      無因被告乙○○供出毒品來源而破獲之情事，業經地檢署
      函覆稱：經本股詳細審查相關之偵查卷宗，被告乙○○並
      無證人保護法第14條第 1項之事由，且經電詢承辦本案之
      主任檢察官楊大智告知，其偵辦該案期間，據被告乙○○
      之供述內容，並無因而破獲其他共犯或其犯罪之前手、後
      手或相關犯罪之網路等情，亦有花蓮地檢署92年12月17日
      花檢東合字第18358號函附卷可證。
  ４、再依本院調取之黃廣振、許朝源前案紀錄表，其等並無因
      販賣第一級毒品案件經偵查或審判之記錄（本院卷第 354
      頁起）。綜上可知，被告雖於偵查中供出其毒品來源係「
      空振」、「阿福」、「大胖」等人，但經相關檢調機關之
      偵查，並未因而破獲。揆諸前揭法條及判決說明，本件被
      告並無毒品危害防制條例第17條減輕其刑規定之適用情形
      ，附此敘明。
（五）綜上所述，本件事證已臻明確。被告有販賣第一級毒品之
      犯行，洵堪認定，應予依法論科。
二、查被告乙○○行為後，毒品危害防制條例已於92年7月9日修
    正公佈，並於93年1月9日起生效施行，該條例修正後第 4條
    第 1項規定：「製造、運輸、販賣第一級毒品者，處死刑或
    無期徒刑；處無期徒刑者，得併科一千萬元以下罰金」；而
    修正前第4條第1項規定：「製造、運輸、販賣第一級毒品者
    ，處死刑或無期徒刑；處無期徒刑者，得併科一千萬元以下
    罰金」，比較修正前後之法定刑，兩者並無不同，適用修正
    後之毒品危害防制條例第4條第1項之規定，對於被告並無不
    利，故應依刑法第2條第1項前段，適用修正後毒品危害防制
    條例第4條第1項之規定。核被告所為，係犯毒品危害防制條
    例第4條第1項之販賣第一級毒品海洛因罪。被告為販賣海洛
    因而持有海洛因之低度行為，已為其後販賣之高度行為所吸
    收，不另論罪。又被告先後多次販賣之犯行，時間緊接，觸
    犯構成要件相同之罪名，顯係基於概括犯意反覆為之，應依
    刑法第56條連續犯之規定，論以一罪，並加重其刑（法定刑
    死刑、無期徒刑部分不得加重）。
三、原審對被告論罪科刑，固非無見。惟：
（一）毒品危害防制條例第18條第 1項前段：「查獲之毒品，不
      問屬於犯人與否，均沒收銷燬之」之規定，乃刑法第38條
      第1項第1款之特別規定，至該法條所稱「查獲」之毒品，
      係指有罪判決書於事實欄，已經認定為被告有罪事實之毒
      品而言；又沒收為從刑之一種，依主從不可分原則，應附
      隨於主刑同時宣告之，若無主刑，則從刑即無所附麗（最
      高法院92年度台上字第5391號判決參照）。本件扣案第二
      級毒品安非他命1包（毛重3公克），原審認定係被告供己
      施用之毒品，檢察官又無聲請單獨宣告沒收，原判決竟在
      被告販賣第一級毒品罪主刑之後諭知沒收，已有未洽。
（二）依毒品危害防制條例第19條第1項規定，犯第4條第 1項販
      賣第一級毒品罪所用之物，應沒收，如全部或一部不能沒
      收時，追徵其價額或以其財產抵償之。原判決謂扣押物品
      清單編號14之行動電話 1支，係被告所有並供本件犯罪所
      用之物，竟引用刑法第38條第1項第2款之規定宣告沒收，
      自有適用法則不當之違誤（最高法院94年度台上字第3191
      號判決參照）。
（三）犯毒品危害防制條例第 4條之罪者，其犯罪所得之財物應
      予沒收，如全部或一部不能沒收時，追徵其價額或以其財
      產抵償之，該條例第19條第 1項規定甚明。由此項規定觀
      之，必限於所得者為金錢以外之其他財物而無法沒收時，
      始應追徵其價額；如所得財物為金錢而無法沒收時，則應
      以其財產抵償之，不發生追徵價額之問題（最高法院93年
      度台上字第2743號、第4584號判決參照）。原判決就被告
      販賣毒品所得金錢 0000000元，除宣告沒收外，又諭知如
      全部或一部不能沒收時追徵其價額，亦有未當。
    被告上訴否認部分犯行，並指摘原判決未依毒品危害防制條
    例第17條減輕其刑不當云云，雖無理由，但原判決既有如上
    未洽之處，仍應予撤銷改判。爰審酌被告有多次犯罪前科，
    有臺灣高等法院被告全國前案紀錄表乙份在卷可參；其明知
    第一級毒品海洛因具有成癮性，服用後會產生依賴性、耐藥
    性，情況非常嚴重，且戒解不易，嚴重妨害人之身心健康，
    後果不堪設想，猶為圖一己之暴利，販賣第一級毒品海洛因
    予他人，影響國民健康甚鉅，國法難容，衡諸社會一般人客
    觀標準，亦難邀憫恕；且其販賣毒品之次數、所得利益甚鉅
    ，犯後又否認部分犯行，惟被告犯後曾配合檢調之偵查，供
    出毒品來源，卻因偵查作為之限制而未能破獲，致不能適用
    毒品危害防制條第17條之規定減輕其刑，已如前述，可知其
    具悔改之意，良知尚存，無處以極刑之必要；及原審檢察官
    當庭具體求處無期徒刑等一切情狀，量處如主文第 2項所示
    之刑，並依刑法第37條第 1項之規定宣告褫奪公權終身。另
    扣案之第一級毒品海洛因3包（淨重28.51公克），經送法務
    部調查局鑑定，確含有第一級毒品海洛因成分，如前所述，
    應依毒品危害防制條例第18條第 1項前段之規定，宣告沒收
    銷燬之。如扣押物品清單編號14之行動電話 1支，係被告所
    有並供本件犯罪所用之物，業據被告供承在卷（見原審卷第
    226頁），應依毒品危害防制條例第19條第1項規定，併予宣
    告沒收。再被告販賣毒品予證人陳進財與許朝源，共計得款
    0000000 元（詳見附表一、二所示），均據證人陳進財、許
    朝源證述在卷，亦如前述，其販賣所得亦應依毒品危害防制
    條例第19條第 1項之規定沒收之，如全部或一部不能沒收時
    以其財產抵償之。至其餘扣案物品，並無證據足認與本件犯
    罪有關，故不為沒收之諭知，附此敘明。
據上論斷，應依刑事訴訟法第369條第1項前段、第364條、第299
條第1項前段，修正後毒品危害防制條例第4條第1項、第18條第1
項前段、第19條第1項，刑法第11條、第2條第1項前段、第56 條
、第37條第1項，判決如主文。
本案經檢察官蔡國禎到庭執行職務。
中    華    民    國    95    年    4     月    20    日
                        審判長法  官  何方興
                              法  官  蔡勝雄
                              法  官  林德盛
以上正本證明與原本無異。
如不服本判決，應於送達後10日內，向本院提出上訴狀。其未敘
述理由者，並應於提出上訴狀後10日內向本院補提理由狀 (須附
繕本)。
                              書記官  劉妙娘
中    華    民    國    95    年    4     月    20    日
附錄本案論罪科刑之法律條文：
毒品危害防制條例第4條第1項：
製造、運輸、販賣第一級毒品者，處死刑或無期徒刑；處無期徒
刑者，得併科新台幣1千萬元以下罰金。
毒品危害防制條例第18條第1項前段：
查獲之第一、二級毒品及專供製造或施用第一、二級毒品之器具
，不問屬於犯人與否，均沒收銷燬之；
毒品危害防制條例第19條第1項：
犯第4條至第9條、第12條、第13條或第14條第1項、第2項之罪者
，其供犯罪所用或因犯罪所得之財物，均沒收之，如全部或一部
不能沒收時，追徵其價額或以其財產抵償之。


司法院資訊處製作；財團法人民間司法改革基金會備份。
